臺灣花蓮地方法院交通事件裁定　　　　　94年度交聲字第68號
原處分機關　交通部公路總局臺北區監理所花蓮監理站
異　議　人　甲○○
即受處分人
代　理　人　曾泰源律師
上列受處分人因違反道路交通管理處罰條例案件，對於交通部公
路總局台北區監理所花蓮監理站中華民國94年 7月13日花監違字
第裁44-P00000000號違反道路交通管理事件之裁決聲明異議，本
院裁定如下：
    主  文
異議駁回。
    理  由
一、按汽車駕駛人，駕駛汽車肇事致人受傷或死亡，應即採取救
    護或其他必要措施，並向警察機關報告，不得駛離；違者吊
    扣其駕照三個月至六個月；逃逸者吊銷駕駛執照，道路交通
    管理處罰條例第62條第1項定有明文。
二、原處分意旨略以：本件異議人即受處分人甲○○騎乘重型機
    車，於民國94年4月1日20時30分許，行經花蓮市○○路614-
    6 號前，發生車禍肇事致人死亡而逃逸，乃依前揭道路交通
    管理處罰條例第62條第 1項之規定，吊銷駕駛執照，終身禁
    考。
三、本件聲明異議意旨略以：異議人於94年4月1日20時30分許，
    與友人黃鼎淇、陳飛達、向韻安共4人各騎1部機車沿花蓮市
    ○○路往火車站方向行駛，行經花蓮市○○路614 號前，死
    者及另1人則各騎1部機車沿同方向行駛，死者騎乘之機車以
    7、80公里之速度行駛，並欲超越異議人所騎乘車號G96-165
    號重型機車，致死者機車輕擦撞異議人機車，異議人人車倒
    地，並因跌倒左側身受傷，死者亦人車衝到停於路邊之自用
    小客車下，但異議人因人車倒地受傷有點莫名，根本不知自
    後輕擦機車者為何人？且亦不知死者人車均插入路旁車輛內
    ，並於受傷後主動前往警察局製作筆錄，異議人並無明知肇
    事有人死傷而故意逃逸之情形，僅誤以僅己受傷，肇事者（
    即死者）逃逸，為此不服原處分而聲明異議云云。
四、經查：
    (一)異議人於上開時地，騎乘機車與他人擦撞後，未立即報警
      而駛離現場，而與異議人發生擦撞之人因本件車禍死亡之
      事實，為異議人所不否認；而與異議人發生車禍死亡之人
      為劉政杰，其雖經緊急送醫治療，仍傷重急救無效死亡等
      情，亦據證人即劉政杰之母范秀蓮於警詢中證述綦詳，是
      異議人確實騎乘機車與他人肇事，致他人死亡無訛。
    (二)至異議人雖辯稱：其不知對方人車插入路旁車輛內，而誤
      認對方逃逸，故無明知肇事有人死傷，而故意逃逸之情形
      云云。然：
      (1)證人黃鼎淇雖於本院訊問時證稱：當時我騎車跟在異議
        人後面，我看到對方撞異議人，異議人飛出去，對方也
        飛出去，接下來我們其他3 台車都停下來去看異議人怎
        麼了，當時應該沒有人去查看對方狀況，我不知道陳飛
        達有無去看對方飛到哪裡去，異議人也沒有回頭去看，
        當時異議人把車牽起來，掉在地上的東西撿起來，後因
        異議人說要走，我們就跟異議人走了，我們沒有報警，
        也沒有找對方理論等語。
      (2)證人向韻安於本院訊問時亦證稱：車禍發生當天，我與
        異議人及友人一起出去玩，因我騎在最前面，沒有看到
        車禍如何發生，車禍發生後，我有回去看異議人，異議
        人當時還跌倒在地上，另外二台機車慢慢騎過來，我把
        異議人扶起來，3 個人看異議人有沒有怎樣，看他沒事
        ，我們就回去了，我有問異議人對方人呢？異議人說不
        知道，我以為對方人已跑掉了，當時陳飛達有回去查看
        ，陳飛達有看到，所以到公司才跟我們講，我們才知道
        對方人到車底下，我們本來要去雅歌KTV 唱歌，是途中
        經過該路，但因異議人受傷，所以就回公司幫異議人擦
        傷，因我看到傷的很嚴重，所以我說要先回去公司擦藥
        等語。
      (3)證人陳飛龍復證稱：我當日與異議人等共4 人，1人騎1
        台機車，發生車禍時，我跟另1 個人剛好騎車跟在異議
        人後面，看到發生車禍，並看到對方（指死者）跌到車
        子下面，我停下來，先去看異議人，再騎機車停在對方
        跌倒的地方看對方，當時因異議人跌倒，其他人去扶異
        議人，只有我下來看，因害怕，所以說趕快跑，異議人
        也嚇到了，所以我們4 台車就跑了，因為異議人知道對
        方摔倒，大家都知道對方摔倒，車子好像也是跟著摔倒
        ，只是不知道滾到哪裡去，我不知道異議人知不知道對
        方摔倒了，當時只有我與黃鼎淇看到對方摔倒，異議人
        有停下來看，只是不知道對方摔到哪裡去，我先去看異
        議人時，我把異議人扶起來，異議人很害怕等語。
      (4)而異議人則陳稱：我不知道他摔倒，我跌倒之後，我就
        往後看，我沒有看到人，我也怕他跌倒，所以我聽到快
        跑，我就跑掉了，當時陳飛達沒有跟我說對方跌倒並受
        傷，當時我們騎機車原本就是要回公司，也就是我與陳
        飛達工作的地點等語。
      (5)惟證人楊士龍於警詢時證稱：我看到 3台改裝車在路上
        疾駛，後來看到靠我這方（右方）車也就是傷者，在傷
        者左後方有 1台機車想要追上傷者，又因前面有車，該
        車就往傷者這方閃，雙方就發生擦撞，致使雙方均摔倒
        ，傷者機車直接滑向自小客車車尾底下，肇事者起身後
        往傷者走過來看了一眼，就往機車走去，車一發動就快
        速駛離現場逃逸，後來我就趕緊過去查看傷者，發現不
        對勁就報警等語，核與其於本院訊問時所證述之情節相
        符。是上開證人黃鼎淇、向韻安、陳飛龍三人所證述之
        內容明顯與證人楊士龍證述之內容不符，何者可採，確
        值深究。
    (三)又證人黃鼎淇、向韻安、陳飛龍均係異議人之同事，並受
      僱於異議人的父親，業據異議人陳明在卷。是其等基於同
      事情誼及工作因素，能否據實陳述，已值懷疑。復觀之其
      等證述與異議人陳述之內容，有下列幾點不符之處：
      證人向韻安證稱：是其扶異議人起來；證人陳飛達先證
        稱：其先去看異議人狀況，再去看對方狀況，其他人扶
        異議人起來，然其後改稱：其把異議人扶起來，異議人
        很害怕。證人陳飛達先後就有無扶異議人，所述已有不
        同，而究竟為向韻安或陳飛達扶異議人起來，證人向韻
        安與陳飛達所述亦不同。
      證人黃鼎淇證稱：異議人沒有回頭看，是異議人說要走
        ，所以大家才走；但異議人自承：我有回頭看，但沒看
        到對方，是聽到快跑，我就跑掉了。證人陳飛龍亦證稱
        ：我騎去看對方後，因害怕，就說趕快跑，後來我們 4
        台車就跑了。其等就異議人有無回頭看、何人說要離開
        ，所述不一。
      證人陳飛龍先證稱：（問：為何甲○○受傷，你們沒有
        留下來要求對方賠償？其他人聽到快跑，其他人都跑掉
        了？）因為異議人知道對方摔倒，大家都知道對方摔倒
        ，車子好像也是跟著摔倒，不知道滾到哪裡去。後改稱
        ：我不知道甲○○知不知道對方摔了等語。其先後就異
        議人是否知道死者摔倒，所述不同。
      異議人稱：當天原本就是要回公司，而行經肇事地點；
        但證人向韻安則證稱：當時本來要去 KTV唱歌，因異議
        人受傷，我說要先回公司擦藥，所以才回公司。兩人所
        述，亦不相符。
      是以，證人黃鼎淇、向韻安、陳飛龍與異議人有上開利害
      關係，彼此所述與異議人間復有上開矛盾、不一致之處，
      故其等所述，實難採信。
    (四)反觀證人楊士龍僅單純為目擊證人，與死者劉政杰並無任
      何關係，已據證人楊士龍證述明確。是證人楊士龍與死者
      及異議人均無任何關係，其立場公正，其證詞自無偏袒任
      何一方之可能，且前後於警詢及本院訊問時之證詞均相一
      致，應堪採信。依其證詞，異議人確實於肇事後，有查看
      死者狀況後，始快速駛離現場，是異議人確有肇事逃逸之
      行為無訛。
五、綜上所述，異議人有於肇事致人死亡而逃逸之行為，至為明
    確，原處分機關援引道路交通管理處罰條例第62條第 1項之
    規定，處以吊銷駕駛執照，並終身禁考，並無不當，異議無
    理由，應予駁回。
據上論斷，應依道路交通案件處理辦法第19條，裁定如主文。
中　　華　　民　　國　　94　　年　　12　　月　　30　　日
　　　　　　　　　      臺灣花蓮地方法院交通法庭
                                  法　官　李世華
上列正本證明與原本無異。
如對本裁定不服，應於送達後5日內，向本院提出抗告狀（應抄
附繕本）
        　　                      書記官　李閔華
中　　華　　民　　國　　94　　年　　12　　月　　30　　日
